【裁判字號】    99,抗,33
【裁判日期】    990211
【裁判案由】    請求召開社團總會之許可
【裁判全文】
臺灣高雄地方法院民事裁定                99年度抗字第33號
抗  告  人  甲○○
上列抗告人請求召開社團總會之許可事件，抗告人對於本院民國
98年12月24日98年度聲字第131 號裁定，提起抗告，本院裁定如
下：
    主    文
抗告駁回。
抗告程序費用新台幣壹仟元由抗告人負擔。
  理  由
一、抗告意旨略以：抗告人係依法由「公業眾田甲」全體社員選
    任之現任管理人，且坐落高雄縣大社鄉○○○段3 、3-1 、
    3-2 、4 、16、16-1、16-2、18、18-1、562 地號之10筆土
    地（下稱系爭土地），於日據時代，早經日本政府登記，並
    均註記為「公業眾田甲」所有。詎國民政府來台後，竟將系
    爭土地誤註記「眾田甲」，漏列「公業」2 字，造成非常嚴
    重之權益損失，而有必要提出請求，依法由法院准許召開「
    高雄縣大社鄉眾田甲合作社」籌備會。原裁定不察，竟駁回
    抗告人之聲請，實有置人民權益於不顧，且有違反法律規定
    ，爰依法提起抗告，請求廢棄原裁定，並裁定准予召開「高
    雄縣大社鄉眾田甲合作社」籌備會議。
二、經查：
  (一)系爭土地登記所有權人為「眾田甲」、管理者為許烏豆，有
    系爭土地登記謄本1 份（見原審卷第10至18頁）可按。又「
    眾田甲」尚未向政府機關登記為合法之人民團體，現由抗告
    人向高雄縣政府申請籌組「高雄縣大社鄉眾田甲合作社」人
    民團體乙節，業據抗告人具狀陳明在卷，並有高雄縣政府98
    年10月15日府社行字第0980260864號函（見原審卷第3 、9
    頁）可稽，堪予認定。而依民法第51條社團總會召集之規定
    ，係屬法人階段而不及於籌備中之團體，是抗告人聲請法院
    准予召開「高雄縣大社鄉眾田甲合作社」籌備團體會議，於
    法即有未符。
  (二)按如有全體社員10分1 以上之請求，表明會議目的及召集理
    由，請求召集時，董事應召集之；董事受前項之請求後，1
    個月內不為召集者，得由請求之社員，經法院之許可召集之
    ；社團之社員依民法第51條第3 項規定，請求法院為召集總
    會之許可時，應附具法定事由及資格證明之文件；民法第51
    條第2 項、第3 項及非訟事件法第61條第3 項分別定有明文
    。申言之，縱認籌備中之團體得請求召開會議，亦應提出前
    開之法定事由及資格證明文件。查，抗告人雖主張伊經「眾
    田甲」全體社員選舉為管理人云云；然抗告人僅提出社員名
    冊1 份（見原審卷第5 至8 頁），並未提出其為管理人之任
    何文件資料，以為證明，致抗告人是否為現任管理人？尚有
    疑義。此外，如認抗告人為管理人，然抗告人亦未附具「全
    體社員10分之1 以上請求董事召集」及「董事於接受請求後
    於1 個月內不為召集」之法定事由證明文件，自不得請求法
    院許可召集。
  (三)末查，抗告人雖主張依非訟事件法第59條至65條規定，必須
    由法院准予召開社員大會後，方得依地籍清理條例登記為合
    作社或社團，故有請求准許召開社員大會之必要云云。惟按
    社團總會之權限：(1)變更章程、(2)任免董事及監察人、(3)監
    督董事及監察人職務之執行、(4)開除社員，但以有正當理由
    時為限；民法第50條定有明文。本件抗告人聲請召開社團總
    會，以決議成立「高雄縣大社鄉眾田甲合作社」社團，然依
    前開民法第50條規定，籌備社團成立並非社團總會之權限。
    又觀之非訟事件法第59條至65條規定，社員雖得請求法院為
    召集總會之許可，惟僅以設立登記之法人始得適用，籌組中
    之團體並無適用之餘地。且民法第38條係關於聲請選任清算
    人之規定，民法第62條為財團法人組織及管理方法之規定，
    民法第63條則為財團法人變更組織之規定，均與本件抗告人
    聲請准予召開「高雄縣大社鄉眾田甲合作社」籌備會議無涉
    ，此參諸非訟事件法第61條規定即明。從而，抗告人主張設
    立籌備會應由法院裁定准予召開社員大會，方得依地籍清理
    條例登記為合作社或社團云云，即屬無據。另查，觀之人民
    團體法及祭祀公業條例規定，就召集會議部分，亦無法院裁
    定召開會議之規定，附此敘明。
  (四)綜上所述，原審裁定以「高雄縣大社鄉眾田甲合作社」非屬
    社團法人，且抗告人亦未附具法定事由文件為由，駁回本件
    聲請，核無不合，抗告人猶執前詞，指摘原裁定不當，為無
    理由，應予駁回。
三、據上論結，本件抗告為無理由，依非訟事件法第46條、第21
    條第2 項、第24條第1 項，民事訴訟法第495 條之1 第1 項
    、第449 條第1 項、第78條，裁定如主文。
中    華    民    國    99    年     2    月    11    日
                  民事第五庭  審判長法  官  李昭彥
                                    法  官  李育信
                                    法  官  洪榮家
以上正本係照原本作成。
本裁定不得再抗告。
中    華    民    國    99    年     2    月    11    日
                                    書記官  胡美儀

司法院資訊處製作；財團法人民間司法改革基金會備份。
